【裁判字號】    89,交訴,244
【裁判日期】    900215
【裁判案由】    公共危險等
【裁判全文】
臺灣高雄地方法院刑事判決                        八十九年度交訴字第二四四號
    公  訴  人  臺灣高雄地方法院檢察署檢察官
    被      告  乙○○
右列被告因過失致死等案件，經檢察官提起公訴（八十九年度偵字第二四七一一號）
，本院判決如左：
    主  文
乙○○服用酒類，不能安全駕駛動力交通工具而駕駛，處有期徒刑參月，如易科罰金
以參佰元折算壹日；又因過失致人於死，處有期徒刑陸月，如易科罰金以參佰元折算
壹日；又駕駛動力交通工具肇事，致人傷而逃逸，處有期徒刑陸月，如易科罰金以參
佰元折算壹日。應執行有期徒刑壹年，如易科罰金以參佰元折算壹日。
    事  實
一、乙○○於民國八十九年間因竊盜案件，經本院判處有期徒刑七月，緩刑四年確定
    ，現仍在緩刑期中（不構成累犯）。其未考領重型機車駕駛執照，明知服用酒類
    致不能安全駕駛時，即不得駕駛動力交通工具，竟於八十九年十一月一日下午一
    時許，明知已酒醉而不能安全駕駛機車，仍貿然騎乘車牌號碼ＧＺＶ—六二三號
    重型機車，沿高雄縣六龜鄉○○路由南往北方向之縣道上行駛，途經該路一五九
    號前，本應注意車輛行經無號誌交岔路口附近，應減速慢行，作隨時停車之準備
    ，而該地之行車速限為時速四十公里，不得超速行駛，且當時有日間自然光線、
    柏油路面乾燥、無障礙物及其他缺陷、道路視距良好，依乙○○之智識及能力並
    無不能注意，詎乙○○竟疏未注意減速慢行，仍以時速約七十公里之速度疾駛，
    適有未考領輕型機車駕駛執照之林沈桂娥，未配戴安全帽而騎乘未懸掛車牌、引
    擎號碼為ＡＹ一七八六九八號之輕型機車，亦疏未注意在劃雙線道路不得穿越道
    路，乃貿然自南下車道穿越道路至乙○○行駛之北上車道，乙○○見狀煞閃不及
    ，其機車前自後追撞林沈桂娥機車後方，林沈桂娥被撞後人車倒地，並因而受有
    頭部外傷。乙○○於肇事後，不僅未停車查看及將受傷之林沈桂娥送醫救治，反
    而駕車逃逸，直至同日下午四時許始經警循線在高雄縣六龜鄉紅水坑三十七號查
    獲（到案後所測得之酒精濃度為每公升○．五五毫克），林沈桂娥則於事故發生
    後經路人報案，送醫急救後延至同日下午八時十五分許因顱內出血死亡。
二、案經高雄縣警察局六龜分局移送臺灣高雄地方法院檢察署檢察官偵查起訴。
    理  由
一、被告乙○○於本院審理中已經承認其於飲酒後以時速七十公里之速度騎機車在上
    開時、地肇事，及被害人林沈桂娥因車禍而死亡，被告於肇事後逃逸之事實，惟
    辯稱：我雖有喝酒，但仍能安全駕駛機車，但因當時我前方有一輛小貨車擋住視
    線，以致於沒有看到林沈桂娥自對向車道橫越馬路騎過來，待我發現時，因煞車
    失靈而自後追撞沈林桂娥，事故發生後因一時害怕而離開現場，欲先行返家找父
    母商量，但因父母都不在，又去找朋友幫忙，本件是我父母帶我去警察局自首等
    語。經查：
（一）按行車至無號誌之交岔路口，應減速慢行，隨時停車之準備；行車速度，依標
      誌之規定；又汽車駕駛人，飲酒後其吐氣所含酒精成分超過每公升零點二五亳
      克以上者，不得駕車；道路交通安全規則第九十四條第三項、第九十三條第一
      項、第一百十四條第二款分別定有明文，此為一般駕駛人所應注意並確實遵守
      之事項。本件被告未考領有駕駛執照，本不應違規騎乘機車，惟其既為機車駕
      駛人，自應注意上開規定並確實遵守之。再依本件道路交通事故調查報告表所
      載及現場照片所示，本件車禍發生當時天氣陰、有日間自然光線、肇事地點為
      縣道、交岔路口附近無號誌、速限四十公里、柏油路面乾燥、無障礙物及其他
      缺陷、道路視距良好，此有交通事故調查報告表一紙及現場照片十幀附於警卷
      可以證明。
（二）被告於飲酒後已不能安全駕駛，仍貿然騎乘重型機車之事實，業據證人即查獲
      被告之警員甲○○到庭具結證述：被告於肇事後逃逸，找到被告時距肇事時已
      有三小時之久，被告身上還有酒味，且在昏睡中，製作被告之筆錄時，被告還
      一直想睡覺等語明確。且被告於警方施以酒精測試時，命被告作直線測試及平
      衡動作，被告之腳步不穩、手腳部顫抖，顯無法正常駕駛，且被告劃定直線無
      法正常行走，顯無法為正常操控駕駛，在測試或訊問過程，被告意識模糊，注
      意力無法集中，呆滯木僵之情形，經測得其酒精濃度高達每公升○．五五毫克
      等情，有酒精濃度測試單及測試觀察紀錄表各一份附於警卷為證。則被告既於
      肇事後迄警方查獲施以測試已有三小時之久，仍有上開至為明顯之醉態，足證
      被告於事故發生時確因服用酒類而酒醉，且已達不能安全駕駛機車之情，堪以
      認定，被告辯稱其尚能安全駕駛，顯係空言卸責之詞，不足採信。
（三）又被告已於警、偵訊及本院審理中坦承其騎乘重型機車行經交岔路口附近時，
      因前方有小貨車擋住視線等情，而證人何尚峰亦於警訊時證述：當時林沈桂娥
      的機車剛好到雙黃線，乙○○直行過來就撞上了等語，並有上開交通事故調查
      報告表一紙及現場照片十幀附於警卷可為證明，則被告之行進路線之視線既已
      受阻，更應謹慎行駛，減速慢行，以便隨時採取停車之準備為是，且依其智識
      及能力並無不能注意之情事，惟被告竟仍以時速七十公里之速度疾駛，致發現
      被害人騎乘機車自對向車道橫越道路時，因煞閃不及自後追撞之情，足證被告
      就本件交通事故之發生確有過失。而被害人騎乘之輕型機車被被告自後追撞後
      ，因此受有頭部外傷，送醫後因顱內出血死亡之事實，亦有台灣高雄地方法院
      檢察署勘驗筆錄、相驗屍體證明書各一份附卷可證。是以被害人之死亡，係肇
      因於被告過失之行為，被告未盡前開注意義務與被害人死亡間，顯有相當因果
      關係至明，被告過失致死犯行，足以認定。至被害人就本件車禍之發生，雖亦
      疏未注意在劃雙線道路不得穿越道路，乃貿然自南下車道穿越道路至北上車道
      ，惟仍不能免除被告之過失罪責。另被告於肇事後，於被害人受傷之際逃逸，
      亦據被告於警訊及本院審理中供認明確。綜上所述，本件事證已臻明確，被告
      所犯酒後駕車、肇事致人傷而逃逸之公共危險犯行及過失致死犯行，足以認定
      。
（四）至被告辯稱其係自首一節，經證人即警員甲○○具結證稱：被害人家屬告知警
      方其已尋獲肇事車輛，經警方將該尋獲之車輛與被害人騎乘之車輛比對結果，
      確認該尋獲之車輛確為肇事車輛後，先找到車主，車主表示其將該車借予被告
      ，警方乃確定肇事者為被告後，被害人家屬又通知警方已發現被告在紅水坑，
      警方乃請被害人家屬先將被告留下來，但於警方趕往紅水坑途中，被害人家屬
      已駕車帶被告至警局，警方與被害人家屬及被告在中途相遇後，再一同返回警
      局等語綦詳，足證於被告於肇事逃逸後，於警方已知悉被告為犯罪之人後始被
      尋獲，並不符合刑法自首之要件，應不得依刑法第六十二條前段規定減輕其刑
      。
二、核被告乙○○所為，係犯刑法第一百八十五條之三服用酒類致不能安全駕駛動力
    交通工具而駕駛罪、第二百七十六條第一項之過失致人於死罪、第一百八十五條
    之四肇事致人傷而逃逸罪（被告於肇事後，在被害人受傷之際逃逸，其後被害人
    送醫始死亡，此部分應論以肇事致人傷而逃逸罪）。又被告無駕駛執照駕車，肇
    事後經警約於三小時後始循獲查獲，測得其酒精濃度仍高達每公升０‧五五毫克
    ，被告酒醉駕車，因而致人於死，依法應負刑事責任，應依道路交通管理處罰條
    例第八十六條第一項之規定加重其刑（指過失致死部分）。被告所犯上開三罪，
    犯意各別、行為互殊，應分別論罪，併合處罰。爰審酌被告酒醉後駕車，無視於
    用路人之公共安全，及其過失情節造成被害人死亡，但被害人對於本件車禍之發
    生亦有過失，又因被害人未戴安全帽致頭部受創，致顱內出血死亡，被告於犯後
    態度尚稱良好，坦承犯行，且已與被害人家屬以新台幣（下同）三十五萬元達成
    調解（此有和解書一份在卷可參）等一切情狀，分別量處如主文所示之刑，及諭
    知易科罰金之折算標準，並依法定其應執行刑，及諭知易科罰金之折算標準。再
    按現行刑法第四十一條業經總統於九十年一月十日公布，並於同年月十二日生效
    ，因被告所犯肇事致人傷而逃逸部分，其最重本刑為五年以下有期徒刑之罪，且
    受有六月以下有期徒刑之宣告，依刑法第二條第一項前段規定之從新主義原則，
    應依修正後刑法第四十一條第一項之規定，就肇事致人傷而逃逸部分，諭知有期
    徒刑易科罰金之折算標準。又依同條第二項之規定，就被告所犯酒後駕車、過失
    致死、肇事致人傷而逃逸三罪定應執行刑後，諭知有期徒刑易科罰金之折算標準
    。
三、論斷，應依刑事訴訟法第二百九十九條第一項前段，刑法第一百八十五條之三、
    一百八十五條之四、第二百七十六條第一項、第二條第一項前段、第四十一條第
    一項、第二項、五十一條第五款，道路交通管理處罰條例第八十六條第一項，罰
    金罰鍰提高標準條例第一條前段、第二條，判決如主文。
本案經檢察官吳傑人到庭執行職務。
中      華      民      國      九十      年      二      月    十五    日
                                  臺灣高雄地方法院刑事交通法庭
                                      法  官  張  桂  美
右正本證明與原本無異。
如不服本判決，應於判決送達後十日內，向本院提出上訴狀。
                                      書記官  吳  金  霞
中      華      民      國      九十      年      二      月    十五    日


司法院資訊處製作；財團法人民間司法改革基金會備份。
